【裁判字號】    99,上易,502
【裁判日期】    990531
【裁判案由】    侵占
【裁判全文】
臺灣高等法院刑事判決                 99年度上易字第502號
上  訴  人
即  被  告  丁○○
            丙○○
            乙○○
共      同  蘇家宏律師
選任辯護人  李嘉慧律師
上列上訴人因侵占案件，不服臺灣臺北地方法院98年度易字第15
90號，中華民國99年1 月21日第一審判決（起訴案號：臺灣臺北
地方法院檢察署97年度偵續字第414 號），提起上訴，本院判決
如下：
    主  文
原判決撤銷。
丁○○共同意圖為自己不法之所有，以詐術使人將第三人之物交
付，處有期徒刑肆月，如易科罰金，以銀元佰元即新臺幣玖佰
元折算壹日，減為有期徒刑貳月，如易科罰金，以銀元佰元即
新臺幣玖佰元折算壹日；又共同意圖為自己不法之所有，以詐術
使人將第三人之物交付，處有期徒刑捌月，減為有期徒刑肆月，
如易科罰金，以新臺幣壹仟元折算壹日。應執行有期徒刑伍月，
如易科罰金，以銀元佰元即新臺幣玖佰元折算壹日。
丙○○共同意圖為自己不法之所有，以詐術使人將第三人之物交
付，處有期徒刑月，如易科罰金，以銀元佰元即新臺幣玖佰
元折算壹日，減為有期徒刑壹月又拾伍日，如易科罰金，以銀元
佰元即新臺幣玖佰元折算壹日；又共同意圖為自己不法之所有
，以詐術使人將第三人之物交付，處有期徒刑陸月，如易科罰金
，以新臺幣壹仟元折算壹日，減為有期徒刑參月，如易科罰金，
以新臺幣壹仟元折算壹日。應執行有期徒刑肆月，如易科罰金，
以銀元佰元即新臺幣玖佰元折算壹日。緩刑貳年。
乙○○共同意圖為自己不法之所有，以詐術使人將第三人之物交
付，處有期徒刑月，如易科罰金，以銀元佰元即新臺幣玖佰
元折算壹日，減為有期徒刑壹月又拾伍日，如易科罰金，以銀元
佰元即新臺幣玖佰元折算壹日；又共同意圖為自己不法之所有
，以詐術使人將第三人之物交付，處有期徒刑陸月，如易科罰金
，以新臺幣壹仟元折算壹日，減為有期徒刑參月，如易科罰金，
以新臺幣壹仟元折算壹日。應執行有期徒刑肆月，如易科罰金，
以銀元佰元即新臺幣玖佰元折算壹日。緩刑貳年。
    事  實
一、丁○○係洪勝雄（民國【下同】94年5 月30日歿）之妻，丙○○、乙○○分別為洪勝雄之子、女，均於洪勝雄死亡後之
    94年7 月25日，具狀向臺灣臺中地方法院（下稱臺中地院）
    表示拋棄繼承洪勝雄之遺產，而均已非洪勝雄之繼承人。詎
    (一)95年6 月中旬，丁○○透過不詳管道，知悉洪勝雄生前於
    海外合作投資之對象方已將洪勝雄生前之國外投資款新臺
    幣（下同）27萬6174元匯至陳惠玉帳戶，請其轉交洪勝雄之
    繼承人等情，即與丙○○、乙○○共同基於意圖為自己不法
    所有之犯意聯絡，由丁○○去電陳惠玉邀約見面，並與丙○○共同前往臺北市○○街某處與陳惠玉碰面。渠二人乃向陳
    惠玉陳稱：渠等係洪勝雄之妻、子，承諾將會償還洪勝雄生
    前積欠陳惠玉之債務，而要求陳惠玉將上開款項匯至乙○○
    設於永豐商業銀行之帳戶內（帳號：00000000000000號，下
    稱乙○○系爭帳戶）云云，以此方式施用詐術，使陳惠玉誤
    信丁○○、丙○○、乙○○即為洪勝雄之合法繼承人，陷於
    錯誤，而依丁○○指示，於95年6 月21日將該27萬6174元匯
    至乙○○系爭帳戶，再由乙○○臨櫃填寫提款單，分次將該
    筆款項領出後交予丁○○。(二)95年12月中旬，丁○○透過不
    詳管道知悉方又將另筆洪勝雄生前之國外投資款1百萬855
    8 元匯至陳惠玉帳戶，請其轉交洪勝雄之繼承人等情，復與
    丙○○、乙○○共同意圖為自己不法所有之犯意聯絡，由丁○○撥打電話聯繫陳惠玉，以上述方式，復指示陳惠玉再將
    該筆款項匯至乙○○系爭帳戶，致陳惠玉誤認渠等為洪勝雄
    之合法繼承人，因而陷於錯誤，依丁○○之指示，於95年12
    月25日，將1 百萬8558元匯至乙○○系爭帳戶，再由乙○○
    臨櫃填寫提款單，分次將該筆款項領出後交予丁○○。嗣因
    丁○○於95年10月底，將洪勝雄海外遺產已匯回國內、需補
    納稅款乙事告知洪勝雄之繼承人甲○○，惟遲未將款項匯予
    甲○○，甲○○察覺有異，始循線查悉上情。
二、案經甲○○訴由臺灣臺北地方法院檢察署（下稱臺北地檢署
    ）檢察官偵查起訴。
    理  由
一、程序方面
  (一)證據能力：
    被告丁○○等3 人及其選任辯護人對卷內檢察官所提出用以
    證明被告3 人有起訴書所載犯罪事實的各項證據，僅對證人
    江瑞華於檢察事務官詢問時之證述認無證據能力，餘均不爭
    執（本院卷第52反面、第53頁參照）。經查：
  1.證人江瑞華於97年4 月24日檢察事務官詢問時所為之證述（
    他卷第101頁、第102頁、第158 頁參照），為被告以外之人
    於審判外之言詞陳述，為傳聞證據，且無刑事訴訟法第 159
    條之2規定適用之情形，依同法第159條第1 項規定，不具證
    據能力。
  2.按被告以外之人於審判外之陳述，雖不符刑事訴訟法第 159
    條之1至第159條之4 之規定，而經當事人於審判程序同意作
    為證據，法院審酌該言詞陳述或書面陳述作成時之情況，認
    為適當者，亦得為證據。當事人、代理人或辯護人於法院調
    查證據時，知有第159條第1項不得為證據之情形，而未於言
    詞辯論終結前聲明異議者，視為有前項之同意，刑事訴訟法
    第159條之5定有明文。又當事人同意或有同條第2 項依法視
    為同意某項傳聞證據作為證據使用者，實質上即表示有反對
    詰問權之當事人已放棄其反對詰問權，如法院認為適當，不
    論該傳聞證據是否具備刑事訴訟法第159條之1至第159條之4
    所定情形，均容許作為證據（最高法院97年度台上字第6715
    號判決意旨參照）。經查本件下列所引被告以外之人之審判
    外陳述（含言詞及書面陳述），被告及其辯護人均不爭執。
    本院於審理時提示上開審判外陳述之內容並告以要旨，且經
    公訴人、被告、辯護人到庭表示意見，亦未於言詞辯論終結
    前對該等記載審判外陳述筆錄之證據資格有何異議，依據首
    開規定，應視為被告及辯護人已有將上開審判外陳述作為證
    據之同意，本院審酌上開被告以外之人審判外陳述作成時之
    情況，並無不能自由陳述之情形，亦未見有何違法取證或其
    他瑕疵，且與待證事實具有關聯性，認為以之作為證據應屬
    適當，自均有證據能力。
  3.至於本院下列所引用卷內之文書證據之證據能力部分，並無
    證據證明係公務員違背法定程序所取得，且檢察官、被告及
    辯護人於本院均未主張排除下列文書證據之證據能力，且迄
    本院言詞辯論終結前均未表示異議，本院審酌前揭文書證據
    並無顯有不可信之情況，依刑事訴訟法第159條之4之規定，
    認均有證據能力。
  (二)告訴是否合法：
    選任辯護人為被告3 人辯護稱：本件告訴人知悉被害事實，
    應自96年2 月中旬告訴人爭討財產之時點起算，就此證人陳
    慧珊於原審審理時證稱告訴人於96年農曆年假時（約2 月中
    旬）已向上訴人等爭討陳惠玉所匯款項，足徵其在96年2 月
    中旬確已知悉被害事實。退步言，至遲應自96年4月6日或13
    日江瑞華提出錄音譯文錄製當時，即已知悉被害事實，惟告
    訴人遲至96年10月23日始提起告訴，顯已罹於告訴期間，起
    訴不合法云云。經查告訴人係於95年10月底或11月初經被告
    丁○○告知洪勝雄在越南有款項匯回，業據告訴人甲○○證
    述在卷（原審卷第100 頁反面參照）。告訴人曾向其詢問係
    何人所匯及匯入何人帳戶。被告丁○○僅表示係「陳什麼玉
    」（按應係陳惠玉）所匯。農曆年後（96年2 月中旬）告訴
    人前往台北市○○路被告作禮拜之教會找丁○○等，並向渠
    等表示既已拋棄繼承即不能處理該款項，應由繼承人即告訴
    人處理，當日丁○○【並未明確表示不予歸還該款項】，業
    據證人即被告丙○○前妻陳慧珊證述在卷（原審卷第83頁參
    照）。可見告訴人於96年2 月中旬尚無法明確知悉被害事實
    。另證人即江瑞華於原審法院審理時亦證稱：丁○○在錄音
    當時【沒有明確說不歸還自洪勝雄處所取得之款項】（原審
    卷第80頁參照）。因此亦無辯護人所謂至遲自96年4月6日或
    13日江瑞華提出錄音譯文錄製當時，即已知悉被害事實之情
    事。告訴人既尚未確知被害事實，自無法起算6 個月之期間
    ，換言之，本件告訴人之告訴並未逾期。
二、實體方面
    訊據被告丁○○對上開事實坦承不諱（本院卷第84頁反面參
    照）。被告丙○○、乙○○則坦承有於94年7 月25日具狀向
    臺中地院拋棄繼承洪勝雄之遺產，及陳惠玉確曾分別於95年
    6 月21日、同年12月25日將上揭二筆款項匯至乙○○系爭帳
    戶之事實，惟被告丙○○、乙○○均矢口否認有何詐欺取財
    之犯行。被告丙○○辯稱：對於洪勝雄生前的財產狀況不清
    楚，也不知道陳惠玉匯款至乙○○系爭帳戶的事，直到甲○○提告才知此事，對這些錢無不法所有意圖云云；被告乙○○辯稱：知道陳惠玉匯款到我系爭帳戶的事，因為丁○○在
    錢進來時有告訴我，這兩筆錢是我到銀行填寫提款單領錢出
    來交給丁○○，但對錢的來源並不清楚云云。選任辯護人為
    被告3 人辯護稱：被告等對陳惠玉所匯入之款項並無不法所
    有意圖，且未對陳惠玉施用詐術，陳惠玉係依方姓友人之指
    示將款項匯予丁○○，其匯款並非因被告等人向其施用詐術
    所致，乙○○就證人陳惠玉匯款之目的毫不知情，未與丁○○、丙○○有何犯意聯絡及行為分擔等語。經查：
  (一)洪勝雄於94年5 月30日死亡後，被告丁○○、丙○○、乙○○均於同年7 月25日具狀向臺中地院拋棄繼承，而均非洪勝
    雄之繼承人，有臺中地院94年8 月12日中院清家癸94繼1376
    字第69728號函附卷可稽（他卷第5頁參照），且為被告3 人
    所是認，自堪認定。又被告丁○○確曾於上揭時、地，指示
    陳惠玉分別將上揭2 筆款項匯至乙○○系爭帳戶內，再均由
    被告乙○○提出後交予被告丁○○之事實，業據證人陳惠玉
    證述綦詳（偵續卷(二)第278頁至第281頁，原審卷第96頁至第
    100頁參照），並有乙○○系爭帳戶往來交易明細表1份在卷
    可佐（偵續卷(二)第162頁至第187頁參照），被告丁○○對此
    供承不諱，被告丙○○、乙○○2 人則不爭執，此部分事實
    亦堪認定。
  (二)證人陳惠玉於原審法院98年12月24日審理時證稱：我大約是
    在80年間透過一個親戚認識洪勝雄，當時洪勝雄很有錢，我
    也曾借80萬元左右給洪勝雄，但後來洪勝雄沒還錢，還避不
    見面。洪勝雄生前跟國外一個方先生有投資往來，我不知道
    方先生的全名，因為我在銀行工作，所以方先生曾打電話給
    我，說會把美金匯到我帳戶，請我轉匯給洪勝雄。我知道洪
    勝雄在94年間過世，他過世後，大約在95年6 月間，方太太
    曾打電話過來說有一筆款項匯到我的帳戶，請我幫她轉給洪
    勝雄還是洪家的人，後來隔沒幾天，丁○○就突然打電話跟
    我聯絡，告訴我她是洪勝雄的太太，我沒想過她可能不是洪
    勝雄繼承人的問題，就告訴她有錢匯進來的事，她就約我見
    面，當天丙○○也有來，會面過程中，丁○○、丙○○都沒
    有告訴我他們不是洪勝雄的繼承人，還跟我談國外匯進來的
    錢要怎麼匯給他們，以及承諾會把洪勝雄欠我的錢還給我。
    過了幾天，丁○○又打電話給我，告訴我匯款的帳號，所以
    我就依丁○○指示，在95年6月21日把27萬617 4元匯到乙○○系爭帳戶；95年12月間也是一樣的情形，就是方太太打電
    話說要把一筆款項匯到我這裡，請我轉給洪勝雄還是洪家的
    人，之後丁○○就主動打電話給我，叫我把錢匯到乙○○系
    爭帳戶，所以我就在95年12月25日把1百萬855 8元匯到乙○○系爭帳戶內等語明確（原審卷第96頁至第100頁參照）。
  (三)證人即告訴人甲○○於原審法院同日審理時證稱：95年10月
    底時，丁○○打電話告訴我說洪勝雄國外投資的錢已經匯進
    來了，當時說得很籠統，沒有說確實的金額，我問她錢從哪
    裡來，她也不說，只說錢被陳惠玉扣了很多，且陳惠玉不肯
    拿出借據，所以叫我出面處理。當時我叫丁○○把洪勝雄債
    權人的明細給我，並把錢匯到我的帳戶，我再來處理，但丁○○說之後再與我聯絡。到了96年的農曆年時，丁○○又跟
    我表示說，洪勝雄遺產稅欠稅的事是我的事，要我去處理，
    我要求他先把國外匯入的錢拿去繳稅，再處理債權人的問題
    ，但他還是沒把錢給我，我就跟江瑞華一起去找丁○○，當
    時丁○○說要跟我分錢，我告訴她這些錢是洪勝雄的債權人
    的，不能這樣處理，還勸他不要侵占這些錢，但她沒理會我
    。到了96年6 月底，我與我妹妹洪玲玉、丙○○、楊長榮在
    龐德羅莎見面，談這兩筆錢以及洪勝雄在越南的錢及債務要
    如何處理，當天丙○○離開時對我說他們只是拋棄債務，不
    是拋棄債權，我才知道這些國外匯回來的錢已經被丁○○、
    丙○○、乙○○他們侵吞等語綦詳（原審卷第100 頁反面至
    第101頁反面參照）。
  (四)證人江瑞華於原審法院98年11月19日審理時證稱：我是洪勝
    雄的表弟，洪勝雄過世後，約在96年過完農曆年後，我媽媽
    洪玲玉曾告訴我說丁○○有打電話過來，說洪勝雄的遺產分
    配了7 萬元要給我媽媽，還說隔天會把錢拿給我，但我沒收
    到，所以我就打電話給丁○○，丁○○就跟我說是洪勝雄之
    前投資的海外資產匯了1 百多萬回來，因為還欠很多人錢，
    所以自己人先分。因為甲○○曾告訴我洪勝雄的所有親戚都
    拋棄繼承了，只剩她一個人繼承，所以我就跟甲○○一起去
    找丁○○，想要問清楚國外匯回來這1 百多萬的來源，以及
    匯進來後放在誰的戶頭，但丁○○一直不肯講。當天我還有
    跟丁○○、丙○○強調他們已經拋棄繼承、不可以動用這筆
    錢，應該要把錢匯給甲○○處理，但丁○○就是不願意，只
    說要用分配的方式處理這筆錢，還說他們既然已經拋棄繼承
    ，就沒有義務幫洪勝雄還這筆錢，丙○○也說他支持丁○○
    等語明確（原審卷第78頁至第81頁參照）。
  (五)由證人上揭證述內容可知，被告丁○○、丙○○確實知悉匯
    至陳惠玉處之二筆款項均係洪勝雄生前之國外投資款，屬洪
    勝雄之遺產，而渠等既均已拋棄繼承，自無受領該二筆款項
    之權，然渠等竟刻意隱瞞此一事實，於聯繫陳惠玉時，故意
    僅選擇性告知陳惠玉渠等為洪勝雄之妻、子，更信口承諾將
    歸還洪勝雄積欠之款項，以此方式施用詐術，使陳惠玉陷於
    錯誤，誤信渠等即為洪勝雄之繼承人後，再指示陳惠玉將性
    質上屬洪勝雄遺產之該二筆款項匯至乙○○系爭帳戶，是渠
    等顯有詐欺取財之犯行甚明。足見被告丁○○之自白確與事
    實相符；被告丙○○所辯對於洪勝雄生前的財產狀況不清楚
    ，也不知陳惠玉匯款至乙○○系爭帳戶之事，直到甲○○提
    告才知此事，對這些錢無不法所有意圖云云暨選任辯護人為
    被告3 人辯護稱：被告等對陳惠玉所匯入之款項並無不法所
    有意圖，且未對陳惠玉施用詐術，陳惠玉係依方姓友人之指
    示將款項匯予丁○○，其匯款並非因被告等人向其施用詐術
    所致云云，均不足採信。
  (六)被告乙○○於原審法院98年6 月29日行準備程序時，自承：
    我知道陳惠玉匯款到我系爭帳戶的事，因為丁○○在錢進來
    時有告訴我，這兩筆錢是我到銀行填寫提款單領錢出來交給
    丁○○的等語（原審卷第33頁至第35頁參照），以及證人陳
    慧珊於原審法院98年11月19日審理時證稱：96年農曆年過後
    不久、春節期間的星期天，甲○○在仁愛路教會外向丁○○
    追討洪勝雄遺產時，乙○○亦在場聆聽等語（原審卷第81頁
    至第83頁反面參照）。其既在場聆聽，對於陳惠玉匯入該二
    筆款項之目的，自不可能不知情。其既知悉上情，仍願提供
    系爭帳戶作為陳惠玉匯入該二筆款項之帳戶，且於陳惠玉匯
    款後，本應將該二筆款項提交洪勝雄之繼承人甲○○處置，
    竟捨此不為，反將款項提領後交付被告丁○○，堪認其與被
    告丁○○、丙○○間確有犯意聯絡與行為分擔。被告乙○○
    辯稱對錢的來源並不清楚云云，應係卸責之詞。選任辯護人
    為被告乙○○辯護稱：乙○○就證人陳惠玉匯款之目的毫不
    知情，未與丁○○、丙○○有何犯意聯絡及行為分擔云云，
    均與事實不符，無法為有利被告乙○○之認定。
  (七)綜上所述，本件事證明確，被告丁○○、丙○○、乙○○共
    同為如事實欄標題一所示之2 次詐欺取財犯行，均堪認定，
    應予依法論科。
三、查被告丁○○、丙○○、乙○○為事實欄標題一之(一)行為後
    ，刑法業於94年2月2日修正公布，95年7月1日施行。按行為
    後法律有變更者，適用行為時之法律，但行為後之法律有利
    於行為人者，適用最有利於行為人之法律，刑法第2條第1項
    定有明文。本條係規範行為後法律變更所生新舊法律比較適
    用之準據法，本身尚無新舊法比較之問題，於新法施行後，
    應一律適用新法第2條第1項之規定，為「從舊從輕」之比較
    。比較時應就罪刑有關之共犯、未遂犯、想像競合犯、牽連
    犯、連續犯、結合犯，以及累犯加重、自首減輕暨其他法定
    加減原因（如身分加減）與加減例等一切情形，綜其全部罪
    刑之結果而為比較（最高法院95年5月23日95年度第8次刑事
    庭會議決議參照）。茲就本件適用刑法法條新舊法比較之情
    形分論如下：
  (一)刑法第339條第1項詐欺取財罪之規定雖未修正，惟其法定刑
    除有期徒刑外，尚有罰金刑，而修正後之刑法第33條第5 款
    既已將罰金刑之最低額由銀元1元即新臺幣3元，提高為新臺
    幣1 千元，比較新、舊法結果，自以被告等行為時即修正前
    之刑法第33條第5款規定較有利於被告等。
  (二)刑法第28條共同正犯之規定，於修正施行前之規定為：「二
    人以上共同實施犯罪之行為者，皆為正犯。」修正施行後之
    規定則為：「二人以上共同實行犯罪之行為者，皆為正犯。
    」揆諸本條之修正理由係為釐清陰謀共同正犯、預備共同正
    犯是否合乎本條規定之正犯要件，亦即在剔除完全未參與犯
    罪相關行為之「實行」的陰謀共同正犯及預備共同正犯。查
    關於共同正犯之範圍，已修正限縮於共同實行犯罪行為者始
    成立共同正犯，排除陰謀犯、預備犯共同正犯，新舊法就共
    同正犯之範圍，既有變動，自屬行為後法律有變更，而非僅
    屬文字修正，有新舊法比較適用之問題（最高法院96年度臺
    上字第934號裁判意旨參照），本案被告3人不論依新舊法均
    成立共同正犯，適用新法並未對被告較有利。
  (三)關於定應執行刑部分，94年2月2日修正公布、95年7月1日施
    行前之刑法第51條第5 款規定：「宣告多數有期徒刑者，於
    各刑中之最長期以上，各刑合併之刑期以下，定其刑期。但
    不得逾20年。」，而修正後刑法第51條第5 款規定：「宣告
    多數有期徒刑者，於各刑中之最長期以上，各刑合併之刑期
    以下，定其刑期。但不得逾30年。」新法將宣告多數有期徒
    刑時，得定之應執行刑最高刑期提高為30年，是比較新舊法
    之結果，自以94年2月2日修正公布、95年7月1日施行前之刑
    法第51條第5款規定較有利於被告。
  (四)本件被告前未曾犯罪受有期徒刑之宣告，不論依修正前後刑
    法第74條規定，皆得宣告緩刑。然從撤銷緩刑規定的角度而
    言，94年2月2日修正公佈之刑法放寬撤銷緩刑事由，對行為
    人較不利，但從新刑法施行法第6條之1規定可知，不論緩刑
    宣告係在新法施行前而適用舊法為之，或新法施行後適用新
    法為之，皆得依新法規定撤銷緩刑，故就撤銷緩刑而言，沒
    有新舊法何者較有利或不利之比較問題。但新刑法第74條第
    2  項得命行為人履行負擔，同條第4項緩刑效力不及於從刑
    及保安處分，而舊刑法行為人不須履行負擔且緩刑效力及於
    主刑及從刑，整體比較之下，依新刑法第74條所為緩刑宣告
    較不利於行為人，故比較結果，應適用行為時法律，即舊刑
    法緩刑規定（臺灣高等法院暨所屬法院因應新修正刑法施行
    座談會第19號提案研究結論參照）。
  (五)綜合上述各條文修正前、後之比較，自應整體適用被告丁○○、丙○○、乙○○行為時即修正前之刑法法律，對被告等
    較為有利。
  (六)又被告等為事實欄標題一之(一)行為後，刑法施行法業於95年
    6月14日增訂公布第1條之1，其中第1項規定：「中華民國94
    年1月7日刑法修正施行後，刑法分則編所定罰金之貨幣單位
    為新臺幣」，第2項前段明定：「94年1月7 日刑法修正時，
    刑法分則編未修正之條文定有罰金者，自94年1月7日刑法修
    正施行後，就其所定數額提高為30倍」，惟依被告行為時之
    法律即罰金罰鍰提高標準條例第1 條前段，業將刑法分則各
    罪法定刑所定罰金數額提高10倍，再由銀元換算為新臺幣之
    結果，刑法第339條第1項法定刑所定罰金最高數額，與修正
    後之法律規定仍屬一致，並無不同，對被告等而言尚無有利
    或不利之情形，揆諸前揭說明，自不生新舊法比較之問題，
    應依一般法律適用原則，適用裁判時法即刑法施行法第1 條
    之1第1項、第2 項前段之規定，而不再適用罰金罰鍰提高標
    準條例第1 條前段（臺灣高等法院及其所屬法院95年12月刑
    事法律座談會討論結論參照）。
  (七)關於易科罰金之折算標準，除刑法第41條第1項於94年2月 2
    日修正公布、95年7月1日施行外，罰金罰鍰提高標準條例先
    於95年4月28日修正、同年7月1日施行，復於98年4月29日廢
    止。94年2月2日修正公布、95年7月1日施行前之刑法第41條
    第1項前段規定：「犯最重本刑為5年以下有期徒刑以下之刑
    之罪，而受6 個月以下有期徒刑或拘役之宣告，因身體、教
    育、職業、家庭之關係或其他正當事由，執行顯有困難者，
    得以1元以上3元以下折算1 日，易科罰金。」，再依據修正
    前罰金罰鍰提高標準條例第2 條：「依刑法第41條易科罰金
    或第42條第2項易服勞役者，均就其原定數額提高為100倍折
    算1 日；法律所定罰金數額未依本條例提高倍數，或其處罰
    法條無罰金刑之規定者，亦同。」規定。被告丁○○、丙○○、乙○○為事實欄標題一之(一)之行為時之易科罰金折算標
    準，應以銀元1百元以上3百元以下折算1 日，經折算為新臺
    幣後，應以新臺幣3百元以上9百元以下折算1日。惟94年2月
    2日修正公布、95年7月1日施行之刑法第41條第1項前段規定
    修正為：「犯最重本刑為5 年以下有期徒刑以下之刑之罪，
    而受6個月以下有期徒刑或拘役之宣告者，得以新臺幣1千元
    、2千元或3千元折算1 日，易科罰金。」。另廢止前之罰金
    罰鍰提高標準條例則於95年4月28日修正時刪除原本第2條之
    規定，是以比較新舊法結果，自以舊法即94年2月2日修正公
    布、95年7月1日施行前之刑法第41條第1 項前段、廢止前罰
    金罰鍰提高標準條例第2 條所定之易科罰金折算標準有利於
    被告。
四、核被告丁○○、丙○○、乙○○所為，均係犯刑法第339 條
    第1 項之詐欺取財罪。公訴意旨雖認被告丁○○、丙○○、
    乙○○上揭二次犯行，均係犯刑法第335條第1項之侵占犯行
    。惟被告等自始即係基於為自己不法所有之意圖，而使陳惠
    玉交付該2筆款項，已如上述，被告3人顯無易持有為所有之
    犯意，公訴意旨認被告3 人涉犯侵占罪嫌，尚有未洽，惟起
    訴之社會基本事實均相同，起訴法條應予變更。被告3 人間
    ，就事實一所載之2 次詐欺取財犯行，均有犯意聯絡與行為
    分擔，均應論以共同正犯。又被告丁○○、丙○○、乙○○
    二次詐欺取財犯行間，犯意各別，行為互異，應予分論併罰
    。
五、原審以被告3 人罪證明確，予以論罪科刑，固非無見。惟：
    (一)刑法第41條易科罰金之要件須犯最重本刑5 年以下有期徒
    刑以下之刑之罪，而受6 月以下有期徒刑或拘役之宣告者，
    方得宣告易科罰金。原審主文欄有關被告丙○○、乙○○之
    第2 次詐欺主文均判處有期徒刑10月，竟均予以易科罰金之
    諭知，顯與刑法第41條易科罰金規定之要件有違。(二)被告 3
    人於原審判決後，已於99年4 月15日與告訴人達成和解，有
    和解筆錄在卷可證，原審未及審酌，亦有未洽。被告丙○○
    、乙○○上訴意旨否認詐欺犯行，執以指摘原判決不當；被
    告丁○○上訴初始否認犯行，指摘原判決不當，嗣於審理時
    坦承犯行，其3 人之上訴雖均無理由，惟原判決既有前開可
    議之處，仍應予撤銷改判。
六、爰審酌被告3 人均明知已拋棄繼承，而非洪勝雄之繼承人，
    竟於獲悉洪勝雄尚有海外投資款項之積極財產時，囿於一己
    之私，不將實情據實告知陳惠玉、甲○○，反以詐術騙取該
    2筆款項，損及甲○○之權利，並斟酌其3人之素行、犯罪之
    動機、目的、手段、生活狀況、智識程度、二次詐欺取財之
    金額等，就渠等二次詐欺取財犯行，均分別量處如主文第 2
    項、第3項、第4項所示之刑，除被告丁○○第2 次詐欺未減
    刑前之宣告刑外，並均諭知易科罰金之折算標準。被告丁○○、丙○○、乙○○共同為事實欄標題一所載之二次詐欺取
    財犯行之時間，均係在96年4 月24日前，依中華民國96年罪
    犯減刑條例第2條第1項第3 款規定，均應減其宣告刑二分之
    一，故均減刑處如主文所示之刑，並就減得之刑諭知易科罰
    金之折算標準，並均定其應執行之刑及諭知易科罰金之折算
    標準（按如前述，就被告丁○○、丙○○、乙○○所為事實
    欄標題一(一)部分，依94年2月2日修正公布、95年7月1日施行
    前之刑法第41條第1 項前段、廢止前罰金罰鍰提高標準條例
    第2 條規定，諭知易科罰金之折算標準；至事實欄標題一(二)
    部分，無比較新舊法問題，依現行刑法第41條第1 項前段，
    諭知易科罰金之折算標準）。未查，被告丙○○、乙○○前
    未曾受有期徒刑以上刑之宣告，有本院被告前案紀錄表在卷
    可稽，其因一時失慮，誤觸刑章，經此科刑教訓，當知戒慎
    ，信無再犯之虞，本院認其2 人所受刑之宣告以暫不執行為
    適當，併諭知緩刑2年以啟自新。
據上論斷，應依刑事訴訟法第369條第1項前段、第364條、第299
條第1項前段、第300條、刑法第2條第1項前段、第339條第1項、
第41條第1項前段、修正前刑法28條、第41條第1 項前段、第2項
、第51條第5款、第74條第1款、刑法施行法第1條之1、廢止前罰
金罰鍰提高標準條例第2 條，現行法規所定貨幣單位折算新臺幣
條例第2條，中華民國九十六年罪犯減刑條例第2條第1項第3款、
第7條、第9條，判決如主文。
本案經檢察官周誠南到庭執行職務。
中    華    民    國    99    年    5     月    31    日
                  刑事第三庭    審判長法  官  陳博志
                                      法  官  陳德民
                                      法  官  劉興浪
以上正本證明與原本無異。
不得上訴。
                                      書記官  王詩涵
中    華    民    國    99    年    5     月    31    日
附錄本案論罪科刑法條全文
刑法第339條：
意圖為自己或第三人不法之所有，以詐術使人將本人或第三人之
物交付者，處五年以下有期徒刑、拘役或科或併科一千元以下罰
金。
以前項方法得財產上不法之利益或使第三人得之者，亦同。
前二項之未遂犯罰之。

司法院資訊處製作；財團法人民間司法改革基金會備份。
